【裁判字號】    97,再抗國,1
【裁判日期】    970201
【裁判案由】    國家賠償
【裁判全文】
臺灣高等法院民事裁定                 97年度再抗國字第1號
聲請人  甲○○
上列聲請人與相對人基隆市政府間國家賠償事件，聲請人對於台
灣基隆地方法院九十六年度國字第七號、本院九十六年度抗國字
第一八號確定裁定，聲請再審，本院裁定如下：
    主      文
聲請駁回。
聲請費用由聲請人負擔。
    理      由
一、再審聲請意旨略以：「訴之聲明事項僅為訴訟標的之法律關
    係結果所為聲明，若僅以聲明為核定訴訟標的之價額，捨棄
    訴訟標的之法律關係，則與民事訴訟法第七十七條之一第一
    項所規定訴訟標的價額之意旨不合。又本件國家賠償法第二
    條第二項規定乃係一項訴訟標的，非有數項訴訟標的。是原
    確定裁定積極適用民事訴訟法第七十七條之二第一項前段，
    導致上開二請求權間，顯為分別獨立之請求，並無先後主從
    或附帶請求之分之錯誤，消極不適用國家賠償法第二條第二
    項、第五條、民法第二百一十六條、民事訴訟法第七十七條
    之二第二項之法規，適用法規顯有錯誤。」等語。爰依民事
    訴訟法第四百九十六條第一項第一款規定，對原確定裁定聲
    請再審。
二、按確定終局判決適用法規顯有錯誤者，得提起再審之訴，民
    事訴訟法第四百九十六條第一項第一款固有明文。惟所謂「
    適用法規顯有錯誤」，係指確定判決所適用之法規顯然不合
    法律之規定或與司法院尚有效之大法官會議之解釋或最高法
    院尚有效之判例顯然違反者而言（最高法院六十年台再字第
    一七０號判例、五十七年台上字第一０九一判例意旨參照）
    。且適用法規顯有錯誤，不包括漏未斟酌證據及認定事實錯
    誤之情形在內。（最高法院六十三年台上字第八八０號判例
    參照）經查聲請人於原法院係主張：「以國家賠償法第二條
    第二項後段規定提起訴訟，僅賠償方法先依國家賠償法第七
    條第一項但書規定，請求相對人建立堅固防洪水擋土牆，回
    復損害發生前之原狀；再依國家賠償法第五條規定，補充適
    用民法第一百八十四條、第二百一十六條規定，請求相對人
    賠償其重建修繕房屋的費用新台幣（下同）四百萬元。二者
    間具有先後、主從、附帶補充性質，依民事訴訟法第七十七
    條之二第二項規定，本件訴訟標的應以建立擋土牆所需費用
    五十萬元計算，修繕四百萬元部分不合併計入。」等語。而
    本院確定裁定則認「聲請人請求相對人為立井，再建石頭擋
    土牆、排水溝及截山洪排水溝之一定行為，與其請求相對人
    給付四百萬元及利息之損害賠償，顯為分別獨立之請求，並
    無先後、主從或附帶請求之分，揆諸前揭說明，自應合併計
    算其價額。」。足見聲請人上開兩項請求間之關係，究有無
    先後、主從、附帶補充性質，或係分別獨立之請求，經核應
    屬事實審法院認定事實之職權，縱有認定錯誤（僅係假設語
    氣），亦非適用法規顯有錯誤，聲請人主張原確定裁定適用
    法規顯有錯誤，為顯無理由。
三、第二審法院就該事件已為本案判決者，對於第一審法院之判
    決不得提起再審之訴。又裁定已經確定，而有第四百九十六
    條第一項之情形者，得準用本編之規定，聲請再審。民事訴
    訟法第四百九十六條第三項、第五百零七條定有明文。聲請
    人就台灣基隆地方法院九十六年度國字第七號裁定既已提起
    抗告，並於本院之原確定裁定中業經裁判，則依上開說明，
    自不得就九十六年度國字第七號裁定聲請再審，聲請人此部
    分再審聲請亦顯無理由。
四、綜上所述，聲請人主張原確定裁定認定上開二請求間，應為
    分別獨立之請求，並無先後主從或附帶請求之分，係適用法
    規顯有錯誤云云，經核應屬事實審法院認定事實之職權行使
    ，縱有認定錯誤，亦非適用法規顯有錯誤，聲請人上開主張
    為顯無理由。又聲請人就原法院九十六年度國字第七號裁定
    聲請再審，並無必要。從而，聲請人執此聲請本件再審，為
    顯無理由，應予駁回，爰裁定如主文。
中    華    民    國    97    年    2     月    1     日
                    民事第三庭
                        審判長法  官    林敬修
                              法  官    黃騰耀
                              法  官    藍文祥
正本係照原本作成。
如不服本裁定，應於收受送達後10日內向本院提出抗告狀，並應
繳納抗告費新台幣一千元。
中    華    民    國    97    年    2     月    4     日
                              書記官    顧倪淑貞


司法院資訊處製作；財團法人民間司法改革基金會備份。
